【裁判字號】    99,抗,1583
【裁判日期】    991119
【裁判案由】    假扣押
【裁判全文】
臺灣高等法院民事裁定                  99年度抗字第1583號
抗  告  人  歐俊勇
上列抗告人因與相對人歐喜靚3人間假扣押事件，對於中華民國
99年9月27日臺灣桃園地方法院99年度裁全字第107號裁定提起抗
告，本院裁定如下：
    主  文
抗告駁回。
抗告費用由抗告人負擔。
    理  由
一、抗告意旨：兩造為歐黃漳之繼承人，歐黃漳生以相對人歐俊
    仁、歐俊敏名義，分別儲存定期存款新台幣（下同）230萬
    元、240萬元，但存單仍由歐黃漳保管。然歐黃漳於民國（
    下同）85年間病重時，歐喜靚竟將上開存單取交歐俊仁、歐
    俊敏，另將歐黃漳名下1筆50萬元定期存單解約，得款據為
    己有，合計相對人侵吞歐黃漳遺產520萬元。頃聞相對人有
    脫產之虞，願供擔保代釋明，為此聲請假扣押。原法院以抗
    告人未釋明假扣押原因，遂裁定駁回假扣押之聲請；惟相對
    人歐俊仁、歐俊敏均承認歐黃漳以其名義存款，況相對人確
    有脫產之虞，自應准許假扣押之聲請，故原裁定實有違誤。
    爰提起抗告請求廢棄原裁定，並准許抗告人供擔保後，將相
    對人財產於520萬元之範圍內予以假扣押等語。
    相對人則以：抗告人所述並非真實，且未釋明假扣押原因，
    自應駁回其抗告等語。
二、按債權人就金錢請求或得易為金錢請求之請求，日後有不能
    強制執行或甚難執行之虞，欲保全強制執行者，得聲請假扣
    押，民事訴訟法第522條第1項、第523條第1項定有明文。又
    請求及假扣押之原因，應釋明之。前項釋明如有不足，而債
    權人陳明願供擔保或法院認為適當者，法院得定相當之擔保
    ，命供擔保後為假扣押，民事訴訟法第526條第1、2項亦定
    有明文。又釋明事實上之主張者，得用可使法院信其主張為
    真實之一切證據。但依證據之性質不能即時調查者，不在此
    限，民事訴訟法第284條更有明文。再者，所謂假扣押之原
    因，即債務人有日後不能強制執行或甚難執行之虞或應在外
    國為強制執行者是也…。諸如債務人浪費財產、增加負擔、
    或就其財產為不利益之處分，將達於無資力之狀態、或移住
    遠地、逃匿無蹤或隱匿財產等情形均屬之。債權人就假扣押
    之原因，依法有釋明之義務，亦即須提出可使法院信其主張
    為真實之證據，必待釋明有所不足，而債權人陳明願供擔保
    後，始得准為假扣押；若債權人未釋明假扣押之原因，即不
    符假扣押之要件（最高法院94年度台抗字第1182號裁定意旨
    參照）。
三、經查，抗告人固提出繼承系統表、歐黃漳手稿、彰化銀行定
    期存款明細表、起訴狀、追加起訴狀、台灣桃園地方法院檢
    察署95年度他字第4980號案件筆錄、第三人歐憲瑜等人同意
    書、原法院99年度訴字第523號事件筆錄與裁定、歐俊仁與
    歐俊敏筆錄、存摺、存單等為證（見原法院99年度司裁全字
    第1534號案卷第7至17頁、99年度裁全字第107號案卷第7至
    47頁、本院卷第10至17頁），惟前開證據僅就本案請求為釋
    明。至於假扣押之原因即日後有不能或甚難強制執行之虞一
    節，抗告人僅泛言相對人有脫產之虞云云，但未提出相關證
    據釋明之；本諸前開規定及實務見解，其未提出即時能調查
    證據以釋明假扣押原因，自與上開規定不符。又債權人如為
    適當釋明，仍可另聲請假扣押，併此敘明。從而，原裁定依
    法並無不合之處，抗告意旨指摘原裁定不當，聲明廢棄，為
    無理由，應予駁回，爰裁定如主文。
中    華    民    國    99    年    11    月    19    日
                    民事第十六庭
                        審判長法  官  藍文祥
                              法  官  陳麗芬
                              法  官  吳燁山
正本係照原本作成。
本裁定除以適用法規顯有錯誤為理由外，不得再抗告。如提起再
抗告，應於收受後10日內委任律師為代理人向本院提出再抗告狀
。並繳納再抗告費新台幣１千元。
中    華    民    國    99    年    11    月    19    日
                              書記官  于  誠

司法院資訊處製作；財團法人民間司法改革基金會備份。
